最高法院刑事判決　　　　　　　　　　　　　　　九十一年度台上字第一六八三號
　　上　訴　人　甲○○
右上訴人因違反毒品危害防制條例等罪案件，不服台灣高等法院中華民國九十年十二
月三十一日第二審判決（九十年度上訴字第三六七六號，起訴案號：台灣板橋地方法
院檢察署八十九年度偵字第二六○三、四一三一號），提起上訴，本院判決如左：
    主  文
上訴駁回。
    理  由
一違反毒品危害防制條例部分：
按刑事訴訟法第三百七十七條規定，上訴於第三審法院，非以判決違背法令為理由，
不得為之。是提起第三審上訴，應以原判決違背法令為理由，係屬法定要件。如果上
訴理由狀並未依據卷內訴訟資料，具體指摘原判決不適用何種法則或如何適用不當，
或所指摘原判決違法情事，顯與法律規定得為第三審上訴理由之違法情形，不相適合
時，均應認其上訴為違背法律上之程式，予以駁回。本件上訴人甲○○關於違反毒品
危害防制條例部分上訴意旨略稱：(一)原判決引用承辦警員李宏貞、戴守和之證言，採
為不利於上訴人之證據，但該二人就查獲上訴人持有毒品之過程，互有歧異，原審未
查明何者為真，有違證據法則。(二)上訴人在台北縣中和市○○街五○八號十四樓被查
獲時，僅持有一包安非他命。嗣上訴人為釐清事實，始帶同警員至台北縣汐止市○○
○路○段九十三號二十四樓之五租賃處，以究明毒品係案外人陳志青所寄放，因而再
查獲大量安非他命、大麻及分裝工具，倘該毒品為上訴人所有，何以會帶同警員前往
搜索。(三)原判決雖以：上訴人先辯稱毒品係綽號「阿林」者寄放，嗣則改稱是「李慶
芳」寄放，其後又另稱是陳志青寄放，前後不一，不可採信。但並無其他積極證據，
足資證明上訴人有罪，即遽斷上訴人意圖販賣而持有毒品，顯屬違誤。(四)上訴人所持
有之毒品，係陳志青所寄放；證人涂貴華所稱綽號「長腳」之販毒者，並非上訴人。
原審未再傳喚警員李宏貞、戴守和，及關係人陳志青、涂貴華，有應於審判期日調查
之證據而未予調查之違法云云。
惟查：(一)原判決撤銷第一審關於違反毒品危害防制條例部分之判決，依想像競合犯從
一重改判論處上訴人意圖販賣而持有第一級毒品罪刑。係依憑至現場埋伏因而查獲本
案之警員李宏貞、戴守和之證述；上訴人亦承認在其身上及租住處查獲大量毒品；並
有毒品海洛因七包、安非他命四十二包、大麻一包，及分裝袋三大袋、內含安非他命
殘渣之分裝袋一大袋、電子磅秤二台、封口機一台、分裝工具一批（即鐵盤二個、篩
網二個、漏斗一個、長匙三支、平鏟一支、毛刷一支）等扣案可稽，以為論據。並敘
明：上訴人意圖販賣而持有海洛因、安非他命及大麻，先於民國八十九年一月二十
六日凌晨一時三十分許，在台北縣中和市○○街五○八號十四樓之七經警查獲，在其
身上扣得安非他命一包、大門鑰匙一支，及在該租住處之鞋櫃內搜得海洛因一包。旋
於同日凌晨二時二十分許，帶同警員前往台北縣汐止市○○○路○段九十三號二十四
樓之五另一租賃處，起出安非他命十四包、大麻一包、分裝袋三大袋、內含安非他命
殘渣之分裝袋一大袋、電子磅秤一台及分裝工具一批（即鐵盤二個、篩網二個、漏斗
一個、長匙三支、平鏟一支、毛刷一支）。嗣警員發現上訴人謊稱其手中之房門鑰匙
為汽車鑰匙，且從監視器中查覺有異，乃持該鑰匙測試，復在台北縣中和市○○街五
○八號十五樓之三，開啟上訴人另一租賃處，在該屋內扣得海洛因六包、安非他命二
十七包、電子磅秤一台、封口機一台。上開毒品經送請鑑定結果，其中粉末七包確
為第一級毒品海洛因，合計淨重七十一‧三七公克；結晶物四十二包確為第二級毒品
甲基安非他命，合計淨重八一二‧一公克；麻煙一包確為第二級毒品大麻，淨重一‧
七四公克，有法務部調查局鑑定通知書三份、內政部警政署刑事警察局鑑驗通知書一
份，在卷可稽。本件係台北縣警察局板橋分局警員先於八十九年一月二十四日查獲
涂貴華持有毒品，嗣依涂貴華所提供線索，至台北縣中和市○○街五○八號大樓埋伏
，而於同年月二十六日凌晨一時三十分許，在該大樓十四樓之七上訴人之租住處查獲
上訴人，在其身上扣得安非他命、大門鑰匙，及在鞋櫃內搜得海洛因。並於同日凌晨
二時二十分許，前往台北縣汐止市上訴人之另一租賃處，起出安非他命、大麻、分裝
袋、含有毒品殘渣之分裝袋、電子磅秤及分裝工具等。惟警員先前從監視器發現上訴
人從中和市○○街五○八號十四樓之七出來後，曾經消失一段時間，仍懷疑其手上之
鑰匙另有隱情，於是持該鑰匙至其他房門測試，當警員以該鑰匙開啟十五樓之三大門
時，上訴人隨口說出「死了！」，乃又在該屋內扣得大量海洛因、安非他命及電子磅
秤、封口機等情，業據證人即查獲之警員李宏貞、戴守和供明在卷。上訴人於到案
之初已經承認，在其身上查獲之安非他命及在鞋櫃內扣得之海洛因屬於伊所有。嗣雖
改稱全部被查獲之毒品，均係居住於台中之友人即綽號「阿林」者所寄放，其行動電
話為0000000000；但經查證結果，0000000000號行動電話之使用人為案外人楊淑娟，
且查無「阿林」者其人。上訴人乃改稱是居住於宜蘭之「李慶芳」所寄放，「李慶芳
」為其多年之朋友；但經調閱全部名為「李慶芳」者之口卡，亦查無其所稱之「李慶
芳」者。最後則又改稱：是居住於土城市之陳志青所寄放，陳志青即「阿林」又名李
慶芳。但上開三人既居住於不同之縣市，則居住於台中之「阿林」，與居住於宜蘭之
「李慶芳」，及居住於土城市之陳志青，顯不可能為同一人；又上開三人既為上訴人
多年之朋友，亦無誤認其姓名之可能。所辯毒品係「阿林」或「李慶芳」所寄放，顯
係杜撰。另陳志青雖到庭供稱，曾寄放毒品在上訴人住處。但經訊問結果，二人所供
差異甚大，已無從採信；況上訴人與陳志青非但均於八十九年間，同在台灣台北監獄
台北分監執行，而有所接觸，陳志青且另有販賣毒品案甫經原審法院判處有期徒刑三
年，倘再多承認一件，緣於審判不可分關係，為既判力所及，亦屬無妨，則其勾串迴
護之詞，亦不能採信。上訴人之綽號為「長腳」。證人涂貴華於警訊時曾指稱：向
綽號「長腳」者購買安非他命，但其後已供稱該「長腳」者非上訴人。本案雖尚不足
證明上訴人已有販賣毒品給涂貴華，惟其所持有之大量毒品，已遠逾個人施用之數量
；且其種類有三種之多，亦與通常個人施用之情形有別；此外復扣得電子磅秤、分裝
袋、封口機及分裝工具（即鐵盤、篩網、漏斗、長匙、平鏟、毛刷）等，此乃供分裝
毒品使用之工具，足認上訴人持有毒品之目的在於販賣。而以上訴人否認犯罪，辯稱
毒品係陳志青寄放的云云，乃飾卸之詞，不可採信等情綦詳。(二)承辦警員李宏貞、戴
守和關於如何查獲本案之經過，其基本事實之陳述完全一致，且與上訴人所供情節相
符。至於鑰匙部分，李宏貞證稱：「我們將他手扳開，發現是鑰匙」；而戴守和證稱
：「他把鑰匙丟在地上，我們把它撿起來」，似有差異。但上訴人於原審已經說明，
「我是拿在手上，手被撥開，鑰匙是這時候掉在地上」（見原審卷第六十一頁），則
李宏貞、戴守和此部分之陳述，亦無不符。(三)證人在偵查中或審判中，已經合法訊問
，其陳述明確別無訊問之必要者，不得再行傳喚，刑事訴訟法第一百九十六條定有明
文。原判決以本案之證人李宏貞、戴守和、陳志青、涂貴華等人，在偵查中或審判中
，均已合法訊問，其陳述已臻明確，認無再傳喚訊問之必要，已詳為說明（見原判決
第十四面），自不能任意指為違法。至於其餘之爭辯，乃單純事實之爭執，均非適法
之第三審上訴理由。上訴意旨，徒憑己見，就原判決已說明事項或屬原審採證認事職
權之適法行使，任意指摘為違法，顯與法律規定得為第三審上訴理由之違法情形，不
相適合。其上訴違背法律上之程式，此部分應予駁回。
二偽造文書部分：
按上訴得對於判決之一部為之，未聲明為一部者，視為全部上訴。刑事訴訟法第三百
四十八條第一項定有明文。本件上訴人對原判決不服，提起上訴，未聲明為一部上訴
，且於上訴狀載明對原審九十年度上訴字第三六七六號毒品危害防制條例等罪案件表
示不服，依前開規定，應視為全部上訴。查第三審上訴書狀，應述上訴之理由，其
未述者，得於提起上訴後十日內補提理由書於原審法院，已逾上述期間，而於第三
審法院未判決前仍未提出上訴理由書狀者，第三審法院應以判決駁回之，刑事訴訟法
第三百八十二條第一項、第三百九十五條後段規定甚明。本件上訴人對於偽造文書部
分，不服原審判決，於九十一年一月十八日提起上訴，並未述理由，迄今逾期已久
，於本院未判決前仍未提出，依上開規定，其上訴自非合法，此部分亦應駁回。
三侵占離本人持有物部分：
按刑事訴訟法第三百七十六條所列各罪之案件，經第二審判決者，不得上訴於第三審
法院，法有明文。本件上訴人另犯侵占罪部分，原審係維持第一審依刑法第三百三十
七條之侵占離本人持有物論處罪刑，核屬刑事訴訟法第三百七十六條第一款之案件。
依前揭說明，既經第二審判決，自不得上訴於第三審法院，上訴人竟復提起上訴，顯
為法所不許，此部分亦應駁回。
據上論結，應依刑事訴訟法第三百九十五條，判決如主文。
中      華      民      國    九十一    年      三      月    二十八    日
                              最高法院刑事第十一庭
                                  審判長法官  呂  潮  澤
                                        法官  白  文  漳
                                        法官  陳  世  雄
                                        法官  孫  增  同
                                        法官  林  開  任
      右正本證明與原本無異
                                              書  記  官
中      華      民      國    九十一    年      四      月      三      日
